【裁判字號】    89,勞簡上,1
【裁判日期】    890301
【裁判案由】    給付薪金等
【裁判全文】
臺灣士林地方法院民事判決  八十九年度勞簡上字第一號
    上  訴  人  丙○○
    被 上 訴人  甲○○
                順鑫營造有限公司
    右  一  人
    法定代理人  乙○○        .
右當事人間請求給付薪金等事件，上訴人對於中華民國八十八年九月二十七日本院內
湖簡易庭八十八年度湖簡字第三一四號第一審判決提起上訴，本院判決如左：
    主  文
上訴駁回。
第二審訴訟費用由上訴人負擔。
    事  實
甲、上訴人方面：
  一、聲明：（一）原判決廢棄。（二）被上訴人應連帶給付上訴人新台幣（下同）
            十八萬八千元。
  二、陳述：
    （一）被上訴人順鑫營造有限公司（下稱順鑫公司）之法定代理人乙○○於民國
          八十六年十二月初致電上訴人，告以順鑫公司於新店市○○路之青山鎮工
          地承包九棟別墅建築工程，造價七千多萬元，已僱用被上訴人甲○○負責
          工區施工，希望上訴人前往工區擔任長工，工期至八十七年底。因盛情難
          卻，上訴人乃辭去原來工作，前往該工區上工，工資按慣例計酬，直接由
          公司發給。做了六個月零幾天，被上訴人甲○○竟託助手鄧文瑞告知上訴
          人翌日（八十七年七月三日）不必再來做工。
    （二）按「當事人互相意思表示一致者，無論其為明示或默示，契約即為成立」
          又「因故意或過失不法侵害他人權利者，負損害賠償責任」，再「受雇人
          因執行職務不法侵害他人之權利者，由僱用人與行為人連帶負損害賠償責
          任」民法第一百五十三條第一項、第一百八十四條第一項、第一百八十八
          條第一項分別定有明文。查被上訴人順鑫公司僱用上訴人為長工，約定工
          期至八十七年底，被上訴人甲○○為順鑫公司之職工，竟憑個人好惡，不
          予上訴人工作機會，致上訴人與順鑫公司之僱傭契約形如消失，被上訴人
          甲○○侵犯上訴人之工作權，實為法所不允，應負損害賠償責任。爰請求
          其賠償六個月工資損害十六萬八千元及精神慰撫金二萬元，共計十八萬八
          千元。被上訴人順鑫公司疏於監督受雇人正當執行職務，理應連帶負損害
          賠償責任。
    （三）次按憲法第十五條明定「人民之工作權應予保障」，如何保障？自有法定
          程序可資依循，如民法第四百八十二條關於僱傭之定義，勞動基準法第九
          條關於勞動契約之種類，同法第十一條保障勞工權益之規定，上訴人前往
          工地做工，乃是依與被上訴人順鑫公司法定代理人乙○○之約定，被上訴
          人甲○○為該公司受雇人，彼此雖職司不同，待遇有異，但法定權益應是
          平等，被上訴人甲○○不予上訴人工作顯是濫權，且是法所不許，原審竟
          採被上訴人事後自利之謊言，而將上訴人之訴駁回，自屬未合，且原審認
          定上訴人為臨時工，惟勞動基準法施行細則第六條規定臨時工之不得逾六
          個月，上訴人在順鑫公司工作超過六個月，顯非臨時工。為此請求將之廢
          棄改判如上訴聲明。
乙、被上訴人甲○○方面：
  一、聲明：駁回上訴。
  二、陳述：上訴人僅係順鑫公司之臨時工，視工地需要而僱用，並非長期性之員工
            ，因工地已無需要，順鑫公司因而不再僱用上訴人。
丙、被上訴人順鑫公司方面：
  一、聲明：駁回上訴。
  二、陳述：上訴人僅係順鑫公司之臨時工，視工地需要而僱用，並非長期性之員工
            ，因工地已無需要，順鑫公司因而不再僱用上訴人。順鑫公司法定代理
            人乙○○當初僅告知順鑫公司預定工期至八十七年底，並非表示僱傭上
            訴人至八十七年底，僱傭上訴人期間工資均已付清。
    理  由
一、上訴人起訴主張：被上訴人順鑫公司之法定代理人乙○○於八十六年十二月初致
    電上訴人，告以順鑫公司於新店市○○路之青山鎮工地承包九棟別墅建築工程，
    造價七千多萬元，已僱用被上訴人甲○○負責工區施工，希望上訴人前往工區擔
    任長工，工期至八十七年底。因盛情難卻，上訴人乃辭去原來工作，前往該工區
    上工，工資按慣例計酬，直接由公司發給。做了六個月零幾天，被上訴人甲○○
    竟託助手鄧文瑞告知上訴人翌日（八十七年七月三日）不必再來做工，被上訴人
    甲○○不予上訴人工作機會，侵害上訴人之工作權，爰依民法第一百八十四條第
    一項前段規定請求被上訴人甲○○賠償工資損失十六萬八千元及精神慰撫金二萬
    元，被上訴人順鑫公司疏於監督受雇人甲○○正當執行職務，應依民法第一百八
    十八條規定連帶負損害賠償責任云云。
二、被上訴人甲○○及順鑫公司則以：上訴人僅為順鑫公司之臨時工，視工地需要而
    僱傭，並未約定僱傭期間至八十七年底。因工地已無需要，順鑫公司因而不再僱
    用上訴人，上訴人請求損害賠償並無理由等語，資為抗辯。
三、查上訴人固主張被上訴人甲○○不予其工作機會，侵害其工作權，應有民法第一
    百八十四條第一項前段之適用云云，惟民法第一百八十四條前段規定所保護之權
    利，限於私法上權利，不包括公法上權利在內。而人民之工作權應予保障，固為
    憲法第十五條所明定，然憲法制定基本權利之目的，是為了防止國家權利侵犯人
    民之基本權利，是人民之基本權利必須透過立法，方成為民法第一百八十四條第
    一項前段之「權利」內涵，茲所謂「工作權」，應屬一概括性權利，其權利內容
    不清、權利客體難以具體化，欠缺民法第一百八十四條第一項前段「權利」所應
    具社會典型公開性，尤其是歸屬及排他之功能，自難認為係民法第一百八十四條
    第一項前段所規範之對象。且有關工作權之保障既已透過立法落實，如民法債編
    有關僱傭之規定、勞動基準法保障勞工之相關規定等等，設若上訴人所稱被上訴
    人甲○○不予其工作，使其與被上訴人順鑫公司僱傭契約形如消失云云屬實，亦
    應依前開相關法令之規定訴請被上訴人順鑫公司履行或給付，尚難謂上訴人之工
    作權受侵害而受有損害。是上訴人以其「工作權」受侵害，請求被上訴人甲○○
    依民法第一百八十四條第一項前段規定賠償，被上訴人順鑫公司依同法第一百八
    十八條連帶賠償，於法未合，不應准許。原審為上訴人敗訴之判決，理由雖有不
    同，結論並無二致，上訴意旨指摘原審判決其敗訴不當，求予廢棄改判，非有理
    由。
四、據上論結，本件上訴為無理由，依民事訴訟法第四百三十六條之一第三項、第四
    百四十九條第二項、第一項、第七十八條，判決如主文。
中      華      民      國    八十九    年      三      月      一      日
                            臺灣士林地方法院民事第一庭
~B審判長法官  林恩山
~B法      官  林玫君
~B法      官  洪慕芳
右為正本係照原本作成。
本判決不得上訴。
中      華      民      國    八十九    年      三      月      三      日
~B法院書記官  黃王雅寬


司法院資訊處製作；財團法人民間司法改革基金會備份。
